臺灣澎湖地方法院刑事判決　　　　　　　99年度易字第91號
公　訴　人　臺灣澎湖地方法院檢察署檢察官
被　　　告　郭寬令
選任辯護人　馬中琍 律師
上列被告因詐欺等案件，經檢察官提起公訴（99年度偵字第157號）
，本院判決如下：
    主  文
郭寬令連續犯詐欺得利罪，處有期徒刑壹年肆月，減為有期徒刑
捌月；又犯詐欺得利罪，計陸拾陸罪（即如附表一編號28-76、
附表三編號1-17），各處有期徒刑捌月，如附表一編號28-49之
罪、附表三編號1之罪，均減為有期徒刑肆月。應執行有期徒刑
貳年貳月。
    事  實
一、郭寬令係澎湖籍漁船「新吉豐6號」（編號：CT4-1180號）
    船主兼船長，負責前揭漁船之所有船務運作，包括駕駛漁船
    、販賣魚獲及申購優惠漁船用油，且該漁船於95年12月31日
    前已裝設航程紀錄器（下稱VDR），其明知：（一）依法領
    有漁業證照之漁業人於國內購買漁業動力用油作漁業使用，
    依法免徵貨物稅、營業稅，並享有優惠油價之補貼款（見漁
    業動力用油優惠油價標準第4條）；（二）裝設VDR之漁船，
    按VDR記錄之作業時數，並依據下述標準計算優惠漁業動力
    用油量：1.主機甲種用油（指供漁船柴油機使用之柴油）部
    分，以0.19公升×馬力數×作業時數；2.副機用油部分，有
    冷凍機者，以0.19公升×馬力數×作業時數；無冷凍機，則
    以0.11×馬力數×作業時數（見漁業動力用油優惠油價標準
    第7條）；（三）以不實證件，偽造、變造航程資料及從事
    非漁業行為購買優惠漁業動力用油，漁業人應繳回該違規航
    次漁業動力用油之貨物稅、營業稅及優惠補貼款（見優惠油
    價標準第13條第1款、第4款及第7款）。
二、郭寬令明知未購入及實際更換「三菱牌、型號S6R2-MPTK2、
    1000匹馬力」之主機引擎於「新吉豐6號」漁船上，而係向
    吳雲雀（為址設高雄市○鎮區○○里○○路5號「南瑩造機
    有限公司」之實際負責人，所涉偽造文書犯行正由本院審理
    中）購買廠牌三菱、型式、馬力均不詳之主機引擎，竟取得
    吳雲雀於94年6月15日偽開之載有「馬力數：1000匹馬力、
    汽缸數：6缸、迴轉數：1450轉、廠牌：三菱、形式：
    S6R2- MPTK2、汽缸直徑*行程：170×220」之「船用機械證
    明」及載有「（品名）三菱牌船用引擎、（數量）乙部、（
    單、總價）新臺幣（下同）16萬元」之統一發票各1紙，旋
    基於意圖為自己不法之利益之詐欺得利犯意、行使業務上登
    載不實文書之犯意，持該不實之船用機器證明及統一發票權
    充機器來源及買賣證明，經由報關員黃錦香於94年7月7日，
    向漁業署提出「動力漁船改、增裝主、副機申請書」（欲
    將其上主機（引擎）換裝成三菱牌6缸、1,000匹馬力柴油機
    ），而行使前揭業務登載不實之文書；嗣前揭申請案，經不
    知情之漁業署承辦人函覆同意，使不知情之未仔細辨明三菱
    牌1000匹馬力引擎特徵，僅依上開不實之船用機械證明及收
    據等為審查之高雄港務局馬公辦事處檢丈員呂文廣陷於錯誤
    ，依據船舶檢查規則規定，以事先核定之主機實施特別檢查
    後，於94年9月6日檢丈完成，郭寬令因而取得記載前揭不實
    事項之船舶檢查證書1紙；黃錦香收受後，再持之向漁業署
    申請換發漁業執照與配油手冊，辦畢後並交郭寬令收執，足
    生損害於漁政與港務機關對漁船管理之正確性及國家財政之
    健全，嗣郭寬令即以不實加大之引擎馬力匹數，分別於附表
    所示編號1至76之加油日期，至中國石油公司澎湖馬公漁船
    加油站申購漁業用油，提供航程之VDR供加油站不知情之人
    員由站內所裝設之航程讀取器讀取該航程記錄後，誤認漁船
    之引擎馬力數為1000匹馬力，因之陷於錯誤而依前述標準給
    予該漁船漁業動力優惠用油，因而領取優惠用油，計76次非
    法詐得如附表一所示編號1-76「差額馬力補貼款「總計」欄
    所示之利益共計0000000元（其中優惠用油補貼款為195萬
    6586 元、免貨物稅金額390萬1886元、免營業稅金額20萬
    3563元，起訴書記載詐得不法利益683萬3787元，應予更正，
    相關加油日期、加油地點、差額馬力補貼款，均詳如附表一
    所示，附表「補助金額總計」欄位為負數部分不計）。
三、郭寬令另基於意圖為自己不法之利益，以將原裝設在漁船上
    之VDR拆下，移置安裝在另不詳漁船上，使另不詳漁船將代
    跑所得之航程記錄在「新吉豐6號」之VDR內之方式，虛以取
    得如附表二「異常部分作業時數」欄所示之28次不實作業時
    數，再以各該不實之作業時數，分別於附表三所示編號1-17
    之加油日期，至中國石油公司澎湖馬公漁船加油站、台南縣
    將軍鄉馬沙溝勗維漁船加油站申購漁業用油，提供上開紀錄
    不實航程之VDR供加油站不知情之人員由站內所裝設之航程
    讀取器讀取該航程記錄後，誤認「新吉豐6號」之VDR 內所
    記載之不實作業時數係屬真實，因之陷於錯誤而依該不實之
    作業時數並按照前述標準給予該漁船漁業動力優惠用油，郭
    寬令因而領取優惠用油，計17次非法詐得如附表二「補貼金
    額總計」欄所示之利益399萬3393元（17次加油總計詐得之
    不法優惠漁業用油補貼款共170萬8653元，免貨物稅金額215
    萬935元、免營業稅金額133804元）。
二、案經澎湖縣政府警察局移送暨臺灣澎湖地方法院檢察署檢察
    官指揮偵辦而偵查起訴。
    理  由
甲、程序及證據能力部分：
一、按刑事訴訟法為配合由職權主義調整為改良式當事人進行主
    義，乃採行起訴猶豫制度，於同法增訂第253條之1，許由檢
    察官對於被告所犯為死刑、無期徒刑或最輕本刑三年以上有
    期徒刑以外之罪之案件，得參酌刑法第57條所列事項及公共
    利益之維護，認為適當者，予以緩起訴處分，期間為一年以
    上三年以下，以觀察犯罪行為人有無施以刑法所定刑事處罰
    之必要，為介於起訴及微罪職權不起訴間之緩衝制度設計。
    其具體效力依同法第260條規定，於緩起訴處分期滿未經撤
    銷者，非有同條第1款或第2款情形之一，不得對於同一案件
    再行起訴，即學理上所稱之實質確定力。足見在緩起訴期間
    內，尚無實質確定力可言。且依第260條第1款規定，於不起
    訴處分確定或緩起訴處分期滿未經撤銷者，仍得以發現新事
    實或新證據為由，對於同一案件再行起訴。本於同一法理，
    在緩起訴期間內，倘發現新事實或新證據，而認已不宜緩起
    訴，又無同法第253條之3第1項所列得撤銷緩起訴處分之事
    由者，自得就同一案件逕行起訴，原緩起訴處分並因此失其
    效力。復因與同法第260條所定應受實質確定力拘束情形不
    同，當無所謂起訴程序違背規定之可言（94年度台非字第
    215號判例意旨參照）。而是否係同一案件，則以被告及犯
    罪事實是否相同為其判斷標準，亦即被告同一及犯罪事實同
    一者，為同一案件；實質上或裁判上一罪，基於審判不可分
    ，就犯罪事實一部起訴者，效力及於全部，仍不失為同一案
    件（最高法院99年台上字第3776號判決意旨參照）。本件被
    告郭寬令前於95年11月20日至96年7月10日共計11次駕駛「
    新吉豐6號」漁船至台南縣將軍鄉馬沙溝勗維漁船加油站加
    油時，將所申購之優惠漁業動力用油，以每200公升90元至
    300元之代價，轉售予該加油站人員，而詐得不法利益等情
    ，固曾經臺灣臺南地方法院檢察署檢察官於98年5月5日以98
    年度偵字第5341號為緩起訴處分1年，期滿未經撤銷，有該
    緩起訴處分書在卷可按，然臺灣澎湖地方法院檢察署檢察官
    嗣後發現被告係以行使業務上登載不實文書、虛偽加大登記
    引擎馬力數之方式，而詐取超過原本得核配之優惠漁業動力
    用油之新事實、新證據，有警詢、偵查卷宗可稽，是故，檢
    察官起訴如附表一編號40-42、45、47、48、51-54所示，及
    如附表三編號2所示被告駕駛該漁船詐取優惠漁業動力用油
    部分，與前揭緩起訴處分之被告、犯罪事實均相同，則就此
    同一案件，檢察官自得再行起訴，合先說明。
二、次按被告以外之人於審判外之陳述雖不符刑事訴訟法第159
    條之1至之4等條文之規定，而經當事人於審判程序同意作為
    證據，法院審酌該言詞陳述或書面陳述作成時之情況，認為
    適當者，亦得為證據；當事人、代理人或辯護人於法院調查
    證據時，知有刑事訴訟法第159條第1項不得為證據之情形，
    而未於言詞辯論終結前聲明異議者，視為有前項之同意，刑
    事訴訟法第159條之5定有明文。又被告以外之人於偵查中向
    檢察官所為陳述，除顯有不可信之情況者外，得為證據，刑
    事訴訟法第159條之1第2項亦定有明文。本件證人蔡淇良、
    黃錦香、吳雲雀於警訊、偵查中之陳述，其性質雖屬傳聞證
    據，惟並無符合刑事訴訟法第159條之1至之4等前四條之情
    形，且上開筆錄於本院審理時經予以提示並告以要旨，各經
    檢察官及被告、辯護人表示意見，當事人均未於言詞辯論終
    結前對該等筆錄內容異議，且無證據顯示檢察官在偵查時有
    不法取供之情形，復查無顯不可信之情況，依上開說明，上
    開證人於警訊、偵查中之陳述，均有證據能力。
乙、實體部分
一、按單一案件，包括連續犯、想像競合、牽連犯等關係，於起
    訴後，固不得「任意」就其中一部分事實予以撤回或減縮，
    此有最高法院95年台上字第2633號判決可參，惟依舉重明輕
    之法理，檢察官既得於第一審言詞辯論終結前撤回起訴，似
    無不許檢察官就單一案件之部分事實，於法院、檢察官均認
    起訴不當時，予以減縮之理（參照吳巡龍著「公訴時減縮起
    訴之審判範圍」，台灣法學雜誌第113期）。被告如附表一
    所示編號77-80之加油行為部分，均未逾越原823匹馬力引擎
    得核配之油量（參照行政院農業委員會漁業署99年5月13日
    漁二字第0991201678號函附認定表），依差額馬力之計算
    方式，此部分難認被告有何詐欺得利之犯行，檢察官就上開
    被告詐欺得利部分予以起訴，即有不當，公訴人予以當庭
    減縮，揆諸首開說明，應無不可，故經減縮起訴部分，無庸
    審理；另本件詐欺所得不法利益，就以不實馬力引擎詐得部
    分，業經檢察官依行政院農業委員會漁業署（下稱漁業署）
    回函當庭減縮金額，更正為606萬7825元（其中優惠用油補
    貼款為195萬6586元、免貨物稅金額390萬1886元、免營業稅
    金額20萬3563元）；另偽造VDR航程記錄詐得部分，則經檢
    察官以補充理由書減縮金額為399萬3393元（其中優惠漁業
    用油補貼款共170萬8653元，免貨物稅金額215萬935元、免
    營業稅金額133804元），依前開說明，上開更正均應許可，
    此點合先敘明。
二、訊據被告郭寬令對於擔任前揭漁船之船主及船長，及於前述
    時、地，以1,000匹馬力主機漁船核配之油量申購優惠漁船
    動力用油等情坦承不諱，然矢口否認有何不法犯行，辯稱：
    伊係以舊的450匹馬力主機，加上現金180萬元，由蔡淇良陪
    同至高雄，向吳雲雀購買系爭主機，吳雲雀稱該主機有
    1,000匹馬力，又伊並未將該漁船之VDR拆卸裝於他船使用之
    行為，不知VDR航程記錄為何有不實情形，伊並無行使偽造
    文書、詐欺得利之犯意云云。惟查：
（一）被告取得吳雲雀於94年6月15日所開立「三菱牌、型號
      S6R2-MPTK2、1000匹馬力」船用機械證明及統一發票各1
      紙後，經由代辦人黃錦香於94年7月7日向漁業署提出該漁
      船之「動力漁船改、增裝主副機申請書」，欲將主機更換
      為「三菱牌、型號S6R2-MPTK2、1000匹馬力」；嗣前揭申
      請案，經漁業署承辦人函覆同意，高雄港務局馬公辦事處
      檢丈員於94年9月6日依前揭文書登載內容完成檢丈，被告
      因而取得記載前揭事項之船舶檢查證書，再透過黃錦香向
      漁業署申請換發漁業執照及配油手冊；被告於附表一所示
      之時地，駕駛該漁船至加油站加油；檢察官於98年6月25
      日勘驗系爭漁船時，發現該船主機與登記不符，嗣經船舶
      檢查認定該漁船主機引擎應為823匹馬力等事實，為被告
      所不爭執，核與證人黃錦香、吳雲雀、蔡淇良所述情節相
      符，並有相符之動力漁船改造改裝申請書、漁業執照、船
      舶檢查紀錄簿、船舶檢查證書、船筏基本資料管理、修改
      船筏進出港紀錄介面、勘驗筆錄、漁業動力用油購油手冊
      、動力漁船生命史重點管理資訊報表、船用機器證明書、
      統一發票、歷史購油紀錄、勘驗筆錄、中華民國船舶檢查
      證書、交通部高雄港務局馬公辦事處船舶檢查報告書在卷
      可稽。上開事實，堪以認定。
（二）被告雖辯稱：伊係以舊的450匹馬力主機再加上現金180萬
      元，由蔡淇良陪同至高雄，向吳雲雀購買主機引擎，吳雲
      雀稱該主機有1,000匹馬力，伊並無行使偽造文書、詐欺
      得利之犯意云云。但本院斟酌下列事項，認被告所辯並非
      可採：
  １、被告一再陳稱係以舊引擎加上現金180萬元向吳雲雀購得
      系爭1000匹馬力引擎，並稱該180萬元現金係交由蔡淇良
      轉交予吳雲雀，但證人蔡淇良於警訊、偵查中均堅決否認
      有轉交現金一事，並稱價錢多少伊並不清楚，另證人吳雲
      雀也於本院審理時證稱伊忘記當時賣給被告之價錢，並稱
      不記得被告有交付180萬元之價金等語，則被告是否確有
      交付相當於「三菱牌、型號S6R2-MPTK2、1000匹馬力」主
      機之對價予吳雲雀，即堪存疑。
  ２、又被告曾於於95年11月20日至96年7月10日共計11次駕駛
      「新吉豐6號」漁船至台南縣將軍鄉馬沙溝勗維漁船加油
      站，與加油站站長黃魚爵及會計、發油員等，共同基於意
      圖為自己不法所有之犯意聯絡，將所申購之優惠漁業動力
      用油，以每200公升90元至300元之代價，轉售予該加油站
      人員，前後共計11次，有台南地檢署98年偵字第5341 號
      緩起訴處分書在卷可佐，堪認被告明知該漁船核配優惠
      漁業動力用油之基準不實，超過該漁船實際用油量，所安
      裝主機引擎馬力未達1,000匹馬力，並任由此情形繼續存
      在，甚至以此牟利。則被告向吳雲雀取得系爭主機引擎之
      初，應即明知該主機未達1,000匹馬力，否則豈有不向吳
      雲雀質問為何所出售之主機引擎馬力不足，要求退換貨物
      或差價之理？是以，被告及吳雲雀應均明知前述船用機械
      證明及統一發票均屬登載不實之文書，且被告取得上開不
      實文書後，又委由報關員黃錦香持以向漁業署行使，故意
      向主管機關虛報漁船主機引擎馬力數，以增加得核配之優
      惠漁船用油數量，顯然具有詐購漁業動力用油獲利之犯意
      。被告所辯，應為事後卸責之詞，不足採信。
   3、又被告以不實引擎馬力詐領款部分，漁業署先以99年10月
      8日回函，重新以無冷凍機之方式核算詐領款項，之後漁
      業署又以100年4月20日漁二字第1001295025號函所提供之
      附件一，將部分重複計算的加油次數刪除，但該100年4月
      20日回函卻仍以原先有冷凍機之方式來核算，故本院爰以
      該99年10月8日傳真回函之附件之計算方式，扣除100年4
      月20日回函所載重複計算部分計算該詐領補助款，並做成
      附表一，於此敘明。
（三）從而，被告行使業務上登載不實文書，及詐欺得利之犯行
      ，事證明確，均堪以認定。
三、復按VDR之定位方式係採用「全球定位系統（即GPS）」，有
    ：全天候，不受任何天氣影響；全球覆蓋（高達98％）；三
    維定點定速定時高精準度；快速、省時、高效率；應用廣泛
    、多功能；可移動定位等六大特點；且VDR所採用之GPS 模
    組晶片為普旺科技有限公司所提供之ZX4120 GPS模組晶片，
    其定位精準度在7公尺以內，圓周誤差率（即CEP，為彈道學
    中測量武器系統精準度之項目，乃指以目標為圓心畫一個圓
    圈，如果武器命中此圓圈的機率最少有一半，則此圓圈的的
    半徑就是圓形公算誤差）90％，亦即此款晶片模組有90％的
    定位點會在7公尺範圍內，有漁業署98年6月30日漁二字第
    0981322197號函及所附「漁船航程紀錄器定位原理及精準度
    報告」附卷可考；參以本院為瞭解VDR之準確度，曾於另案
    之本院97年度易字第82號等案件，於98 年9月28日上午9時
    ，由本院、地檢署、刑警隊、海巡署（艇上配備固定式衛星
    定位機具）、漁業署人員及另案被告、辯護人，在馬公第三
    漁港會合（分兩組即「天順利號」漁船、海巡署船舶），天
    順利號船上原已裝有VDR壹台（CTP -FA1059）、雷達壹台及
    衛星定位機具（型號：GPS PLOTT ER/SOUNDER YFV-10GPIV
    ）貳台，船隻出發前，漁業署人員於9時30分許，開始於天
    順利號架設安裝所攜帶之VDR貳台（CTP-FA0888、0889）及
    衛星定位設備（Furun o牌，型號：DGPS GP-37）壹台，漁
    業署所裝設之Furuno 並直接連線其一併帶來之手提式筆電
    ，能即時讀出並紀錄船隻航行經緯度等，船舶實際出發時間
    為：98年9月28日上午9時52分，兩船間保持相當距離併行，
    前往白沙鄉大倉島，在抵達大倉島前，分別於該日上午10時
    24分、10 時50分及11時08分，均在海上同時定點停船一次
    ，時間各約5分鐘，比對海巡署、天順利及漁業署之衛星定
    位機具之結果，三者所顯示之經緯度一致，嗣於上午11時58
    分許，兩船航抵大倉島，漁業署人員於大倉派出所當場解讀
    其所攜之VDR（貳台）及Furuno定位儀器之數據，並經當場
    攝影、列印航跡圖，另於下午3時20分許，天順利號漁船將
    中油之可攜式設備連接船上VDR，讀取該日實際航行紀錄，
    並於3時23分許讀取完成，隨後並列印航跡圖，經比對VDR之
    紀錄，均與其他衛星定位機具所顯示之紀錄相符，並未出現
    VDR有何不準確等異常情事，此有本院勘驗筆錄附於上開案
    件可稽，足證本件漁船所裝設之之VDR紀錄，有相當之準確
    度。而本件經比對系爭漁船進出港紀錄及VDR航程記錄（見
    檢察官補充理由書所附由漁業署、行政院海岸巡防署提供之
    漁船進出港紀錄查詢及VDR航跡圖，按VDR航程記錄乃由供油
    單位建置航程讀取器後，將擷取之漁船航程資料連接行政院
    農業委員會「漁業管理資訊系統」及漁船航程資訊系統之網
    路專線，並維持全天候運作（行政院農委會訂定漁業動力用
    油供售作業要點第11條參照），故行政院農委會本可經由連
    線取得各該漁船之VDR航程記錄，而VDR航跡圖乃檢察官依法
    函請行政院農業委員會漁業署所提供一情，有澎湖縣政府警
    察局99年5月4日澎警刑字第0991007799號函附於另案本院98
    年度易字第90號可稽），發現如附表二「開始時間、結束時
    間」欄所示之漁船在港期間，航跡圖卻屢顯示該漁船在外海
    航行而有海上航行之航跡，足認附表二「異常作業時數」欄
    所示之時數均非屬該漁船之實際作業時數，本件被告既為該
    漁船之船長，自承負責該漁船實際之船務運作，包括駕駛漁
    船、販賣魚獲及申購優惠漁船用油，若非其將漁船之VDR拆
    卸並安裝在不詳漁船上，實無法合理解釋此種「漁船應在港
    ，卻仍有海上航行航跡」之情形，自足以論定被告係將原裝
    設在漁船上之VDR拆下，移置安裝在不詳漁船上，使該不詳
    漁船將代跑所得之航程記錄在系爭漁船之VDR中，以取得如
    附表二所示之不實作業時數。至被告所陳稱：系爭漁船VDR
    外觀貼紙未遭毀損一節，查該VDR外觀貼紙係可重覆黏貼使
    用而未必毀損之貼紙，此為本院在上開98 年9月28日勘驗
    VDR準確性時所明知，自不得以VDR外觀貼紙未遭毀損，遽為
    有利於被告之認定。被告虛以取得如附表二「異常部分作業
    時數」欄所示之不實作業時數後，又於附表三所示之加油日
    期前往加油，有漁業署100年4月20日漁二字第1001295025號
    函所提供之附件二可資參照，其先後17次依序於附表三所示
    之加油日期前往加油，因而詐得如附表二所示之補貼金額共
    計399萬3393元（均包含補貼款及免貨物稅、免營業稅），
    其犯行堪以認定。
四、查被告郭寬令就行使「新吉豐6號」登載不實主機文書，及
    該船如附表一編號1-27之加油行為後，刑法及刑法施行法業
    於94年2月2日經總統以命令修正公布，並於95年7月1日施行
    ，參酌最高法院95年5月23日刑事庭第8次會議決議，修正後
    刑法第2條第1項之規定，係規範行為後法律變更所生新舊法
    律比較適用之準據法，於新刑法施行後，應適用修正後刑法
    第2條第1項之規定，為「從舊從輕」之比較。另於比較時應
    就罪刑有關之共犯、未遂犯、想像競合犯、牽連犯、連續犯
    、結合犯，以及累犯加重、自首減輕暨其他法定加減原因（
    如身分加減）與加減比例等一切情形，本於統一性及整體性
    原則，綜其全部罪刑之結果而為比較：
（一）罰金刑部分：被告為前開行為後，刑法第33條第5款業已
      修正施行；修正後刑法第33條第5款規定「罰金：新臺幣
      1,000元以上，以百元計算之。」，與修正前刑法第33條
      第5款規定「罰金：1元以上」不同。比較新舊法結果，以
      舊法較有利於行為人。
（二）連續犯部分：被告為前開行為後，刑法第56條連續犯之規
      定，業已修正刪除，並於95年7月1日施行，則被告之犯行
      ，因行為後新法業已刪除連續犯之規定，此刪除雖非犯罪
      構成要件之變更，但顯已影響行為人刑罰之法律效果，自
      屬法律有變更，依新法第2條第1項規定，比較新、舊法之
      結果，應以舊法較為有利於行為人。
（三）牽連犯部分：被告為前開行為後，刑法第55條後段之牽連
      犯規定亦經刪除，是以具有牽連犯關係之數罪，依修正前
      刑法之規定，應從一重罪處斷，依修正後刑法之規定，則
      應依數罪併罰之規定分論併罰，比較新舊法之結果，修正
      後之規定並非較有利於行為人。
（四）依前開所述，經綜合比較之結果，95年7月1日修正施行之
      新法，並未較有利於行為人，就被告上開行為部分，自應
      適用行為時即修正前之規定處斷。
三、核被告持不實之船用機械證明及統一發票向主管航政、漁政
    機關申辦檢查、登記之行為，係犯修正前刑法第216條、215
    條行使業務上登載不實文書罪；其就事實欄二所載76次以不
    實加大引擎馬力匹數之方式，各詐得如附表一所示之利益之
    行為，則均犯刑法第339條第2項詐欺得利罪（其中附表一編
    號1-27部分之詐欺犯行係犯修正前刑法第339條第2項之罪，
    其餘皆係犯修正後刑法第339條第2項之罪）；另其就事實欄
    三以不實作業時數，17次依序於附表三所示加油日期，各詐
    得如附表二「補貼金額」欄所示之利益之行為，均係犯刑法
    第339條第2項詐欺得利罪。被告就附表一編號1-27之各次詐
    欺得利犯行，均時間緊接，方法相同，所犯係構成要件相同
    之罪，顯係均基於概括犯意為之，依修正前刑法第56條之規
    定，各均為連續犯，各以一罪論，並加重其刑。又被告上開
    連續詐欺得利犯行，與其行使業務上登載不實文書之犯行，
    有方法結果之牽連關係，為牽連犯，依修正前刑法第55條之
    規定，從重之詐欺得利罪處斷。又事實欄二部分，案外人吳
    雲雀僅就己身開立不實文書部分觸法，至被告嗣持該等不實
    文書申辦變更及詐得優惠用油利益等行為，均乏證據證明吳
    雲雀與被告有犯意聯絡或行為分擔之情事，此部分被告尚無
    與吳雲雀成立共犯之餘地。另被告就附表一編號28-76、附
    表三編號1-17之詐欺得利犯行，均犯意各別，應予分論併罰
    。爰審酌被告身為漁船船長，對政府補貼漁船優惠用油之美
    意不知珍惜，反兼以不實加大引擎馬力數及虛以取得不實作
    業時數等不法手段趁機詐取不法利益，導至公帑損失、影響
    國家財政健全，且所詐得之利益頗鉅，總計近1仟萬，惟其
    犯後已與漁業署協議繳還一定之金額，且迄今按期繳付之金
    額約123萬元，尚有悔意等一切情狀，依法分別量處如主文
    所示之刑。
四、又被告所犯連續詐欺得利罪、附表一編號28-49之罪、附表
    三編號1之罪，犯罪時間均在96年4月24日以前，合於減刑條
    件，均應依中華民國96年罪犯減刑條例第2條第1項第3款之
    規定，減其刑期二分之一，另各就被告上開減刑部分與未減
    刑部分定其應執行之刑。
據上論斷，應依刑事訴訟法第299條第1項前段，修正前刑法第
216條、第215條、第339條第2項、第56條、第55條，刑法第2條
第1項前段、第339條第2項、第51條第5款，刑法施行法第1條之1
，修正前罰金罰鍰提高標準條例第1條前段，中華民國96年罪犯
減刑條例第2條第1項第3款、第7條、第11條，判決如主文。
本案經檢察官李頲翰到庭執行職務。
中    華    民    國    100  年    8    月    15    日
                  刑事庭  審判長法  官  管安露
                                法  官  陳順輝
                                法  官  李宛玲
以上正本證明與原本無異。
如不服本判決應於收受判決後10日內向本院提出上訴書狀，並應
敘述具體理由；其未敘述上訴理由者，應於上訴期間屆滿後20日
內向本院補提理由書(均須按他造當事人之人數附繕本)「切勿逕
送上級法院」。
中    華    民    國   100    年    8     月    15    日
                                書記官  林德盛
附錄本件判決論罪科刑法條：
刑法第216條：
行使第 210 條至第 215 條之文書者，依偽造、變造文書或登載
不實事項或使登載不實事項之規定處斷。
刑法第215條：
從事業務之人，明知為不實之事項，而登載於其業務上作成之文
書，足以生損害於公眾或他人者，處 3 年以下有期徒刑、拘役
或 5 百元以下罰金。
刑法第339條第2項：
以前項方法得財產上不法之利益或使第三人得之者，亦同。
前二項之未遂犯罰之。